臺灣士林地方法院民事判決
111年度士簡字第959號
原      告  黃越    

兼  上一人
訴訟代理人  張孟漢  

被      告  陳柏志  

上列當事人間因被告過失傷害案件（111年度審交易字第15號）
，原告提起刑事附帶民事訴訟請求損害賠償事件（111年度審交
附民字第70號），經本院刑事庭裁定移送前來，於民國111年8月
9日言詞辯論終結，本院判決如下：
    主  文
被告應給付原告乙○新臺幣玖佰壹拾伍元。
被告應給付原告甲○○新臺幣壹萬陸仟壹佰陸拾參元
原告其餘之訴及假執行之聲請均駁回。
訴訟費用新臺幣壹仟捌佰捌拾元，其中新臺幣壹佰柒拾壹元由被
告負擔，餘由原告甲○○負擔。
本判決原告勝訴部分得假執行。
    訴訟標的及理由要領
一、被告經合法通知無正當理由未於言詞辯論期日到場，核無民
    事訴訟法第386條所列各款情形，爰依原告聲請，由其一造
    辯論而為判決。
二、原告起訴主張：被告民國110年3月29日11時51分許，騎乘車
    牌號碼000-0000號普通重型機車（下稱A車）搭載訴外人吳
    致憓，沿新北市八里區五股往龍米路方向行駛，適原告甲○○
    駕駛訴外人李國樑所有車牌號碼：000-0000號自用小客車（
    下稱B車）搭載原告乙○，沿同路段反向行駛至該處，詎被告
    涉有未注意車前狀況之過失，即騎乘A車貿然直行，致原告
    甲○○駕駛之B車發生擦撞，致原告乙○因而受有輕度腦震盪之
    傷害，B車亦因而毀損。原告乙○因而陸續支出共新臺幣(下
    同)82,200元醫療費用，且因本件交通事故，精神上受有莫
    大痛苦，被告亦應賠償其100,000元精神慰撫金；總計被告
    應賠償原告乙○182,200元；另B車經送廠估修後，修復費用
    共177,800元（含工資費用40,100元及零件費用137,700元）
    ，李國樑已將上開損害賠償債權讓與原告甲○○，被告亦應負
    賠償原告甲○○177,800元之責任。為此，爰依侵權行為法律
    關係提起本件訴訟等語，並聲明：（一）被告應給付原告乙
    ○182,200元，及自起訴狀繕本送達翌日起至清償日止，按年
    息百分之5 計算之利息。（二）被告應給付原告甲○○177,80
    0元，及自起訴狀繕本送達翌日起至清償日止，按年息百分
    之5 計算之利息；並願供擔保請准宣告假執行。
三、得心證之理由：
　　按因故意或過失，不法侵害他人之權利者，負損害賠償責任
    ；不法侵害他人之身體或健康者，對於被害人因此喪失或減
    少勞動能力或增加生活上之需要時，應負損害賠償責任；不
    法侵害他人之身體、健康、名譽、自由、信用、隱私、貞操
    ，或不法侵害其他人格法益而情節重大者，被害人雖非財產
    上之損害，亦得請求賠償相當之金額，民法第184條第1項前
    段、第193條第1項、第195條第1項前段分別定有明文。原告
    主張被告於上開時、地騎乘A車有未注意車前狀況之過失，
    而與原告甲○○駕駛之B車發生碰撞而肇事，致B車乘客即原告
    乙○因而受有輕度腦震盪之傷害，B車亦因而毀損之事實，業
    據提出本院刑事判決、身份證件、行車執照、債權讓與同意
    書、估價單、診斷證明書及醫療費用收據等件為證，且被告
    上開不法侵權行為，前經兩造互相提起過失傷害刑事告訴，
    由臺灣士林地方檢察署檢察官向本院提起公訴，嗣因兩造及
    訴外人吳致憓均於第一審言詞辯論終結前撤回告訴，
　　為本院以111年度審交易字第15號判決本件公訴不受理確定
    在案之事實，有上開刑事判決在卷可稽，而被告未於言詞辯
    論期日到場陳述，亦未提出答辯狀為爭執，應堪認原告之主
    張為真實，自堪信原告之主張為真實。是本件被告確有上開
    騎乘A車之過失行為，致原告乙○受有前開傷勢，及B車因而
    毀損。則原告依據侵權行為法律關係請求被告賠償，自屬有
    據。茲本院審酌原告前開各項損害賠償請求有無理由及其金
    額若干？析述如下：
(一)醫藥費用部分：
　1.原告乙○主張其因被告之上開過失不法侵害行為受有前開傷
    勢，並而支出醫療費用共82,200元云云，惟觀諸原告提出之
    110年3月29日臺北榮民總醫院（下稱臺北榮總）診斷證明書
    醫師囑言記載：「病人因輕度腦震盪，於110年3月29日13時
    44分至急診部求診，經藥物治療後，於110年3月29日15時00
    分出院，如有嚴重頭部外傷症狀，應即早回診。」等語（見
    本院卷第54頁），互核原告提出之醫療費用收據，均未見原
    告於110年3月29日受有輕度腦震盪傷勢後，有因前開傷勢再
    至醫院回診之醫療紀錄。由是可知，原告乙○因本件交通事
    故所受輕度腦震盪之傷勢，該等傷勢應屬輕微，而原告乙○
    於經歷數日休養後即已痊癒，故而之後才無原告乙○因輕度
    腦震盪或其引發之相關或併發症至醫院回診之紀錄。
　2.原告乙○雖提出110年5月11日臺北榮總病症暨失能診斷證明
    書記載其患有「腰椎狹窄併下肢無力」等病症（見本院卷第
    56頁），及上安診所110年12月29日診斷證明書記載：「其
    因頭痛及頭暈、肩頸肌肉痛自110年4月26日起至110年6月30
    日止來本診所就診，共計六天次」等語（見本院卷第52頁）
    ，惟本院111年度審交易字第15號刑事判決所認定原告乙○於
    110年3月29日本件交通事故所受傷害係「輕度腦震盪」之傷
    勢，並未認定原告乙○患有「腰椎狹窄併下肢無力」之病症
    ，及造成其一週後產生「頭痛及頭暈、肩頸肌肉痛」之症狀
    ，原告乙○未舉證證明其之所以罹患上開病症與本件交通事
    故有關。且本院核對本件原告乙○提出之全部醫療費用收據
    （見本院卷第58-144頁），其中僅110年3月29日該筆臺北榮
    總急診醫療費用（見本院卷第58頁）支出共計50元部分，核
    與本件交通事故有關連性，認原告乙○此部分之請求，為有
    理由，應予准予。至原告乙○其餘請求醫療費用支出部分，
    核其就診科別有：高齡醫學科、急性上呼吸道感染等，所領
    取藥品適應症有：治療脹氣、便秘、過敏、消化不良、胃炎
    食道炎、末稍血管循環障礙、鎮咳祛痰等，均與交通事故，
    及其所受輕度腦震盪之傷勢難認有何關連性，原告亦未提出
    其他證據證明此等醫藥費用與本件交通事故之因果關係，故
    原告乙○除上開榮總急診之50元醫藥費以外，其餘醫療費用
    之請求，為無理由，不應准許。
(二)精神慰撫金部分：
　　按因故意或過失，不法侵害他人之權利者，負損害賠償責任
    ；不法侵害他人之不法侵害他人之身體、健康，被害人雖非
    財產上之損害，亦得請求賠償相當之金額，民法第184條第1
    項前段、第195條第1項前段分別定有明文。又法院對於非財
    產上損害之酌定，應斟酌雙方之身分、地位、資力與加害之
    程度及其他各種情形核定相當之數額，其金額是否相當，自
    應依實際加害情形與被害人所受之痛苦及雙方之身分、地位
    、經濟狀況等關係決定之（最高法院85年臺上字第460號民
    事裁判意旨參照）。本件原告乙○主張其因被告上開過失不
    法侵權行為，侵害其身體法益之事實，堪認屬實，已如上述
    。本院斟酌本件交通事故發生之經過、原告乙○因被告之過
    失行為所受輕度腦震盪之傷勢尚屬輕微，原告乙○當不致於
    偶然遭逢此單一輕微之交通事故事件，即罹患「腰椎狹窄併
    下肢無力」之病症，及造成其一週後產生「頭痛及頭暈、肩
    頸肌肉痛」之症狀，故難認原告乙○提出之110年5月11日臺
    北榮總病症暨失能診斷證明書及上安診所110年12月29日診
    斷證明書上所記載「腰椎狹窄併下肢無力」之及「頭痛及頭
    暈、肩頸肌肉痛」之疾患與本件交通事故有關；暨原告乙○
    沒有讀小學、目前擔任家管，名下無不動產，被告為高職畢
    業、從事廚師之工作等雙方當事人身份、地位及經濟能力，
    及加害程度及原告乙○所受損害等一切情狀後，認原告乙○請
    求被告賠償精神慰撫金10萬元，尚屬過高，認為原告乙○請
    求精神上之損害賠償以3,000元為適當，逾此範圍之請求，
    即非有據。
(三)B車修繕費用部分：
　　按汽車、機車或其他非依軌道行駛之動力車輛，在使用中加
    損害於他人者，駕駛人應賠償因此所生之損害，民法第191 
    條之2 前段定有明文；次按負損害賠償責任者，除法律另有
    規定或契約另有訂定外，應回復他方損害發生前之原狀，債
    權人並得請求支付第一項情形，債權人得請求支付回復原狀
    所必要之費用，以代回復原狀，民法第213 條第1 項、第3 
    項有明文規定。據原告甲○○所提估價單及其於本院審理中自
    承估價單總金額179,200元，其中1,400元扣在零件費用等語
    （見本院卷第152-153頁）可知B車修繕費用為177,800元（
    含工資費用40,100元及零件費用137,700元）。然而以新零
    件更換舊零件之零件折舊部分非屬必要費用，應予扣除。查
    B車係於100年3月15日出廠使用（行照上未寫明出廠日，依
    法推定為該月15 日），有行照影本附卷可稽，依行政院所
    頒固定資產耐用年數表及固定資產折舊率表規定，依行政院
    所頒固定資產耐用年數表及固定資產折舊率表之規定，小客
    車耐用年數為5 年，依定率遞減法每年應折舊一千分之三百
    六十九，參酌「營利事業所得稅查核準則」第95條第6 項規
    定「固定資產提列折舊採用平均法或定率遞減法者，以1 年
    為計算單位，其使用期間未滿1 年者，按實際使用之月數相
    當於全年之比例計算之，不滿1 月者，以1 月計」。據此，
    則至發生本件交通事故之日即110年3月19日為止，B 車已實
    際使用逾5年，故原告甲○○就更換零件部分，所得請求被告
    賠償之範圍，扣除如附表計算式所示之折舊值之後，應以13
    ,775元為限，加上其餘非屬零件之工資費用40,100元
　　，共計53,875元。
(四)綜上所述，本件原告乙○原得請求被告賠償之金額應為64,03
    3元【計算式：50元（醫療費用）＋3,000元（精神慰撫金）＝
    3,050元】；而原告甲○○原得請求被告賠償之金額應為53,87
    5元（B車修繕費用）。
四、末按損害之發生或擴大，被害人與有過失者，法院得減輕賠
    償金額或免除之，民法217條第1項定有明文。經查，本件被
    告騎乘A車固有未注意車前狀況之過失，為本件交通事故肇
    事原因，惟原告甲○○駕駛B車亦有本轉彎車未讓讓直行車先
    行，及未採取必要之安全措施，即貿然向左迴轉之過失，同
    為造成本件交通事故之原因，有本院111年度審交易字第15
    號刑事判決在卷可查（見本院卷第10-11頁），堪認原告就
    本件交通事故之發生亦與有過失甚明，爰認被告就本件交通
    事故發生固應負30％之過失責任，惟原告亦應負70％之過失責
    任，始屬衡平。本院爰適用過失相抵之法則，減輕被告賠償
    金額30％，故被告應賠償原告乙○之金額應核減為915元（計
    算式：3,050元×30％＝915元）；而被告應賠償原告甲○○之金
    額應核減為16,163元（計算式：53,875元×30％＝16,163元；
    元以下四捨五入）
五、從而，原告依民法侵權行為法律關係，於請求被告分別賠償
    原告乙○915元及賠償原告甲○○16,163元範圍內，為有理由，
    應予准許。逾此範圍之請求，即屬無據，應予駁回。原告之
    訴駁回部分，其假執行之聲請即失所附麗，應併駁回，併此
    敘明。
六、本件原告勝訴部分，係就民事訴訟法第427條第1項訴訟適用
    簡易程式所為被告部分敗訴之判決，爰依同法第389條第1項
    第3款規定，依職權就原告勝訴部分宣告假執行。又本件原
    告乙○請求醫療費用及精神慰撫金部分，係原告提起刑事附
    帶民事訴訟，由刑事庭合議裁定移送本院民事庭事件，免納
    裁判費。另就原告甲○○請求B車修繕費用部分之訴訟費用第
    一審裁判費為1,880元，其中171元由被告負擔，餘由原告甲
    ○○負擔。
中　　華　　民　　國　　111 　年　　8 　　月　　19　　日
                  士林簡易庭法  官  張明儀
以上正本係照原本作成。
如不服本判決，應於送達後20日內，向本院提出上訴狀並表明上
訴理由，如於本判決宣示後送達前提起上訴者，應於判決送達後
20日內補提上訴理由書（須附繕本）。
中　　華　　民　　國　　111 　年　　8 　　月　　19　　日
                            書記官  劉彥婷　　　
附表
-----
折舊時間           金額
第1年折舊值        137,700×0.369=50,811
第1年折舊後價值    137,700-50,811=86,889
第2年折舊值        86,889×0.369=32,062
第2年折舊後價值    86,889-32,062=54,827
第3年折舊值        54,827×0.369=20,231
第3年折舊後價值    54,827-20,231=34,596
第4年折舊值        34,596×0.369=12,766
第4年折舊後價值    34,596-12,766=21,830
第5年折舊值        21,830×0.369=8,055
第5年折舊後價值    21,830-8,055=13,775